【裁判字號】    97,訴,3211
【裁判日期】    980410
【裁判案由】    槍砲彈藥刀械管制等
【裁判全文】
臺灣板橋地方法院刑事判決              97年度訴字第3211號
公  訴  人  臺灣板橋地方法院檢察署檢察官
被      告  乙○○
義務辯護人  彭安國律師
上列被告因槍砲彈藥刀械管制條例案件，經檢察官提起公訴（97
年度偵字第13376 號），本院判決如下：
    主    文
乙○○共同未經許可，製造可發射子彈具有殺傷力之改造手槍，
處有期徒刑陸年，併科罰金新臺幣陸萬元，罰金如易服勞役，以
新臺幣壹仟元折算壹日；扣案之改造手槍壹支（含彈匣壹個，槍
枝管制編號：0000000000號）沒收。
    事    實
一、乙○○明知可發射子彈具有殺傷力之改造玩具手槍，核屬槍
    砲彈藥刀械管制條例第4 條第1 項第1 款所列之管制物品，
    非經中央主管機關之許可，不得製造，竟因與戊○○、丁○○、甲○○、丙○○等人存有債務糾紛未決，為求自保，而
    與真實姓名年籍不詳、綽號「阿良」之成年男性友人，共同
    基於未經許可，製造具有殺傷力改造手槍之犯意聯絡，先由
    乙○○於民國97年4 月22日，在桃園縣某處之「華山玩具店
    」，以新臺幣（下同）900 元購得內具阻鐵之道具槍管1 支
    ，旋於同日13時許，在桃園縣遠東百貨舊址附近某處，以20
    00元代價，委由「阿良」在不詳處所，將前開道具槍管內之
    阻鐵車通，復由乙○○於同年4 月25日至前開「華山玩具店
    」購入仿GLOCK 廠製造之17型半自動玩具手槍1 枝（含彈匣
    1 個）後，旋即推由乙○○，在臺北縣鶯歌鎮○○路63巷22
    號住處內，將前揭購得之玩具手槍，換裝經車通槍管內阻鐵
    之前揭槍管，乙○○以此方式，與「阿良」共同製造可發射
    子彈具有殺傷力之改造手槍1 枝（槍枝管制編號0000000000
    ）；嗣丙○○、戊○○、丁○○、甲○○，於97年4 月26日
    8 時55分許，在臺北縣鶯歌鎮○○路63巷22號對面之菜園內
    ，向乙○○索討債務，雙方因協調不成發生口角，乙○○即
    自隨身包包中一度拿出前揭仿GLOCK 廠17型半自動手槍製造
    ，換裝改造金屬槍管而成之改造手槍1 枝自恃示威，然戊○○等人仍與乙○○爭執不休，乙○○嗣雖將前揭改造手槍收
    入包包，然其等爭執愈行激烈，戊○○、丁○○、甲○○、
    丙○○等人併共同基於傷害人身體之犯意聯絡，由戊○○、
    丁○○、甲○○下手毆打乙○○，致乙○○受有頭部外傷併
    頭皮撕裂傷二處等傷害（戊○○、丁○○、甲○○、丙○○
    等人本件所為之傷害犯行，業經本院另行判決在案），旋經
    警據報趕赴現場處理，並扣得前開改造手槍1 枝。
二、案經臺北縣政府警察局三峽分局報告臺灣板橋地方法院檢察
    署檢察官偵查後起訴。
    理    由
壹、證據能力：
    按刑事訴訟法第159 條第1 項雖規定，被告以外之人於審判
    外之言詞或書面陳述，除法律有規定者外，不得作為證據。
    惟同法第159 條之5 第1 、2 項已規定，經當事人於審判程
    序同意作為證據，法院審酌該言詞陳述或書面陳述作成時之
    情況，認為適當者，亦得為證據。當事人、代理人或辯護人
    於法院調查證據時，知有第159 條第1 項不得為證據之情形
    ，而未於言詞辯論終結前聲明異議者，視為有前項之同意（
    指同條第1 項之同意作為證據），此乃第159 條第1 項所容
    許，得作為證據之例外規定之一；經查，本案被告、辯護人
    及檢察官於言詞辯論終結前，均未就所調查之證據主張有刑
    事訴訟法第159 條第1 項不得為證據之情形，是本案經調查
    之證據均有證據能力，合先敘明。
貳、實體方面：
一、認定犯罪事實所憑之證據及理由：
    訊據被告固坦認因與戊○○、丁○○、甲○○、丙○○等人
    存有債務糾紛未決，為求自保，乃與「阿良」商議後，由被
    告先行購入道具槍管，復交由「阿良」在不詳處所，將槍管
    內阻鐵車通，再由被告購入仿GLOCK 廠製造之17型半自動玩
    具手槍1 枝（含彈匣1 個）後，推由被告自行在住處內，將
    上開購得之玩具手槍，換裝經車通槍管內阻鐵之前揭槍管，
    嗣被告則於戊○○、丁○○、甲○○、丙○○等人與之協調
    債務時，一度出示該改造手槍，後則為警查獲等情不諱，就
    此被告坦認部份，並經同案被告戊○○、丁○○、甲○○、
    丙○○於警詢、偵查、本院審理中供陳明確，且有槍枝管制
    編號0000000000號之改造手槍1 枝扣案為憑，堪信屬實，惟
    被告矢口否認有何違反槍砲彈藥刀械管制條例犯行，辯稱：
    其認為扣案改造手槍是無法射擊的云云，辯護人則辯護稱：
    扣案經鑑定認具有殺傷力之改造手槍，僅係以性能檢驗法為
    鑑定，並未經實際試射，即無從遽認具有殺傷力等語；然查
    ：
(一)、扣案改造手槍1 枝，經內政部警政署刑事警察局鑑識科物理
    組，以「性能檢驗法」實施鑑定，鑑定結果為：送鑑手槍1
    枝（槍枝管制編號0000000000），認係改造手槍，由仿GLOC
    K 廠製造之17型半自動手槍製造之槍枝，換裝改造金屬槍管
    （由原金屬槍管彈室部位組裝金屬管）而成，擊發功能正常
    ，可供擊發適用子彈使用，認具殺傷力等情，有內政部警政
    署刑事警察局97年5 月12日刑鑑字第0970064458號槍彈鑑定
    書在卷可參（見偵查卷第48-50 頁）；又該枝扣案改造手槍
    係屬槍砲彈藥刀械管制條例第4 條第1 項後段「其他可發射
    金屬或子彈具有殺傷力之各式槍砲」乙節，亦有內政部98年
    1 月12日內授警字第0980870057號函附於本院卷可憑。
(二)、被告雖以前詞辯稱並無違反槍砲彈藥刀械管制條例犯行云云
    ；然扣案經內政部警政署刑事警察局鑑定具有殺傷力之槍枝
    管制編號0000000000號改造手槍1 枝，槍管內並無阻鐵乙節
    ，經本院合議庭於本院審理中當庭勘驗無誤，並為被告及其
    辯護人所是認，則以前開扣案改造手槍之槍管業已換裝經車
    通之金屬槍管外型、手槍整體之重量等特點觀之，顯為一經
    改造之手槍而與未經改造前之玩具手槍有所不同，且槍管既
    經貫通，其內未具阻鐵，本即有供發射適用子彈之可能，被
    告為29歲之中年男子，智識健全，對上情自不得諉為不知；
    況其迄本案為警查獲前，業隨身持有扣案改造手槍1 日，為
    時非短，其甚且供認乃由其自身，將購得之玩具手槍，換裝
    經「阿良」車通槍管內阻鐵之槍管而組合成扣案改造手槍等
    情不諱，俱見被告對扣案改造手槍之槍枝結構甚為了解；況
    被告乃以2000元代價，委由「阿良」在不詳處所，將原所購
    內具阻鐵之道具槍管內阻鐵車通之情，為被告所自承在卷，
    參酌被告就改造手槍之動機、出示改造手槍與戊○○觀看之
    緣由，甚而於警詢中明確供陳：是因為實在不堪對方（指戊○○等人）三天兩頭時常跑來我家鬧事，而且我想一次把事
    情解決；我想他（指戊○○）可能認為我所拿的槍是假的，
    於是我將槍拿出來，拉滑套等語（見偵查卷第5 頁），於偵
    查中供稱：當天帶槍下樓是為了處理債務糾紛，他們（指戊○○等人）來找我，我想就把債務問題處理，就把槍帶下樓
    等語在卷（見偵查卷第59頁）之情節以觀，被告對扣案改造
    手槍之擊發功能正常、可發射子彈、具殺傷力各情，顯然均
    甚清楚，否則其何以於戊○○等人上門催討債務時，猶敢隻
    身持槍赴會，併出示槍枝與對方觀看示威，且自認如此即可
    一次解決糾紛？再審酌被告係特意出資委由他人車通槍管內
    阻鐵，其意顯在藉此方式取得可發射子彈，具有殺傷力之改
    造槍枝，而非僅欲持具有槍枝外觀之玩具手槍恫赫他人甚明
    ，其以前詞置辯，容係事後卸責之詞，委無足取。
(三)、辯護人雖另以本案鑑定機關係採「性能檢驗法」為鑑定，並
    未施以「動能測試法」從事實際試射，因認如此尚未能證明
    扣案槍枝具有殺傷力為辯；惟查：
、鑑定槍枝是否具殺傷力本不限實際試射之方式，鑑定機關如
    憑其特別之專業知識、經驗，認可採用其他之鑑定方法，且
    其方法亦符經驗法則與論理法則，並無矛盾或不合常理之處
    ，則其鑑定結果即非不能採信。
、本件扣案改造手槍有無殺傷力之鑑定方法，內政部警政署刑
    事警察局固係以「性能檢驗法」實施鑑定，然前開鑑定機構
    所謂「性能檢驗法」，其原理及方法為：「檢測證物之機械
    結構（槍身、滑套、槍管、撞針、擊錘、扳機等主要零件結
    構）及機械性能（進彈、上膛、閉鎖、擊發、退殼拋殼等運
    作性能）是否完整、良好之方法，其原理係以實際操作之方
    式進行槍枝檢測，鑑定槍枝結構及性能是否完整良好，倘其
    結構完整，能發揮擊發適用子彈之功能者，則認該槍枝具殺
    傷力。」等情，為本院審判職務上所知悉之事項，亦即本件
    鑑定機關所採之「性能檢驗法」，有其嚴謹之科學原理及操
    作方法，則鑑定機關採取「性能檢驗法」實施鑑定，結果認
    扣案槍枝管制編號0000000000號改造手槍具有殺傷力之鑑定
    結果，並無不符論理法則與經驗法則之處而具可信度，自得
    採為本案認定事實之依據，非必以實彈測試始能判斷。
、再者，本院雖依辯護人所請而將扣案改造手槍，送請內政部
    警政署刑事警察局再以試射之方式確定以該槍發射彈丸之單
    位面積動能是否已達足以穿透人體皮肉層之最低動能標準，
    然經該局於97年12月8 日以刑鑑字第0970158979號函覆稱，
    本案槍枝經以「性能檢驗法」鑑畢，認可擊發足以穿透人體
    皮肉層之（子）彈頭（丸）（單位面積動能達20焦耳/ 平方
    公分以上），而未再對扣案改造手槍施以「動能測試法」從
    事實際試射；該局並於前揭函文檢附說明，詳敘對「非制式
    槍枝」（即以擊發底火（藥）引爆子彈內火藥為發射動力之
    土改造槍枝）殺傷力之鑑定，考量鑑定之正確性與公正性，
    已參酌國內外之相關鑑定方法與技術、秉持專業、科學、正
    確及安全等原則，訂定該專業領域內所共同認可之鑑定方法
    與程序- 即「性能檢驗法」，故採「性能檢驗法」進行鑑定
    ，惟如「性能檢驗法」鑑定後，發現該槍枝有瑕疵，並足以
    影響殺傷力之有無者，如有「適用子彈」時，續以「動能測
    試法」加以鑑定，如無，則不續行鑑定；併敘明係因「非制
    式槍枝」於第一次送鑑時，經以「性能檢驗法」鑑定後，確
    認有殺傷力者，對於再次要求續以「動能測試法」實際試射
    鑑定者，依照該局於94年底至97年4 月間，共測試達131 枝
    「非制式槍枝」之結果，該等槍枝經以裝填子彈適當（即裝
    填適量底火、火藥及金屬彈丸等使成為適合送鑑槍枝所擊發
    之「適用子彈」）之情況下，最具威力之發射動能，均可達
    20焦耳/ 平方公分以上，足以穿入人體皮肉層，因認依照此
    等實務長久驗證之數據，而無須再以極高危險性之「動能測
    試法」進行試射鑑定等情在卷，該局對經以「性能檢驗法」
    鑑定具有殺傷力之非制式槍枝，不再以「動能測試法」試射
    鑑定之緣由，既係基於實驗科學數據長久驗證而歸納採取，
    客觀上顯有所依憑，堪以採納；況改造手槍既屬「改造」，
    則其適用之子彈自非一般制式子彈，而係需符合該槍枝本身
    結構之「改造子彈」，雖理論上終究有其適用之子彈，但該
    適用子彈既係改造，即未必為鑑定機關所能持有，故強求鑑
    定機關非取得該適用之子彈以為實際試射不可，且斷然否定
    其他鑑定方法之可信度，除不符鑑定槍枝殺傷力之專業知識
    外，亦未符此項鑑定實務之合理操作；據此，本院認依據內
    政部警政署刑事警察局之前揭鑑定報告，已足認定扣案改造
    手槍（槍枝管制編號0000000000號）具有殺傷力，當無僅憑
    辯護人空言所辯，復強求該局再以所謂實際試射之方式重新
    鑑定；是本院認辯護人上開所辯並無足取，併此敘明。
二、應適用之法律、科刑審酌事由及沒收物之處理：
(一)、按所謂製造包括創製、改造、組合、混合、化合等行為在內
    ，已損壞之零件加以修理亦屬製造，改造行為亦屬製造行為
    之一種（參照高法院86年度台上字第7558號、92年度台上字
    第924 號刑事判決要旨）；是核被告本件所為，係犯槍砲彈
    藥刀械管制條例第8 條第1 項之未經許可製造可發射子彈具
    有殺傷力之改造手槍罪；其持有具殺傷力改造槍枝之低度行
    為，為其製造具殺傷力改造槍枝之高度行為所吸收，不另論
    罪；被告就本件犯行，與「阿良」彼此間，互有犯意聯絡及
    行為分擔，應依刑法第28條規定，論以共同正犯；至起訴書
    於證據並所犯法條欄雖記載，被告所為係犯槍砲彈藥刀械管
    制條例第8 條第4 項之未經許可，持有其他可發射子彈具殺
    傷力之改造槍枝罪嫌，且於事實欄則載以被告係基於未經許
    可，持有具有殺傷力改造手槍及子彈（惟此部份敘及之被告
    未經許可，持有具殺傷力改造子彈之記載，業經檢察官於本
    院97年10月6 日審理中當庭表示乃係贅載而予刪除更正）之
    犯意等語，然於起訴書之犯罪事實欄已敘明被告係於97年4
    月22日，在桃園縣之某「華山玩具店」，以900 元購得道具
    槍管1 支，並於同日13時許，在桃園縣遠東百貨舊址附近某
    處，再以2000元之代價，將上開道具槍管委由不詳真實姓名
    年籍、綽號「阿良」之成年人改造成具有殺傷力之槍管，再
    於同年4 月25日至「華山玩具店」購入仿GLOCK 廠製造之17
    型半自動玩具手槍1 把（槍枝管制編號0000000000），並將
    該玩具手槍與上開可發射子彈具有殺傷力之槍管組合，而未
    經許可持有改造手槍1 把等語，核諸該等用語已敘明被告如
    何與「阿良」分工製造扣案改造手槍之細節，應認檢察官已
    就被告涉犯與「阿良」共同製造改造手槍乙節，提起公訴，
    是該等起訴書中關於被告係基於未經許可，「持有」具有殺
    傷力改造手槍之犯意之記載，容係「製造」之顯然誤載，且
    被告除涉犯起訴書證據並所犯法條欄所記載之違反槍砲彈藥
    刀械管制條例第8 條第4 項未經許可，持有其他可發射子彈
    具殺傷力之改造槍枝罪嫌外，另可能涉犯共同製造具有殺傷
    力之改造手槍乙節，亦經本院於98年3 月19日審理中當庭將
    變更起訴法條之旨告知被告、辯護人，其等亦俱表示無意見
    ，本院即以被告係涉犯槍砲彈藥刀械管制條例第8 條第1 項
    之未經許可製造可發射子彈具有殺傷力之改造手槍罪嫌，為
    本案審理範圍，併此敘明。
(二)、爰審酌具有殺傷力之槍枝為違禁物，政府查緝甚嚴，此為一
    般人所明知，非法製造具殺傷力之改造手槍，更嚴重危害社
    會安全，被告明知此情，猶無視法律之禁止而為本案犯行之
    犯罪動機、目的、手段、所生危害及其品行、智識程度、犯
    罪後態度等一切情狀，量處如主文所示之刑，併就罰金刑部
    分諭知如易服勞役之折算標準，以資懲儆。
(三)、扣案可發射子彈具有殺傷力之改造手槍1 枝（含彈匣1 個，
    槍枝管制編號：0000000000號），係違禁物，應依刑法第38
    條第1 項第1 款規定，宣告沒收。
據上論斷，應依刑事訴訟法第299 條第1 項前段、第300 條、槍
砲彈藥刀械管制條例第8 條第1 項，刑法第11條前段、第28條、
第42條第3 項、第38條第1 項第1 款，判決如主文。
本案經檢察官郭季青到庭執行職務。
中    華    民    國    98    年    4     月    10    日
                  刑事第十六庭  審判長法  官  許必奇
                                      法  官  鄧雅心
                                      法  官  陳明偉
以上正本證明與原本無異。
如不服本判決應於收受送達後10日內向本院提出上訴書狀。
                                      書記官  陳玉心
中    華    民    國    98    年    4     月    10    日
附錄本案論罪科刑法條全文：
槍砲彈藥刀械管制條例第8 條第1項：
未經許可，製造、販賣或運輸鋼筆槍、瓦斯槍、麻醉槍、獵槍、
空氣槍或第四條第一項第一款所定其他可發射金屬或子彈具有殺
傷力之各式槍砲者，處無期徒刑或五年以上有期徒刑，併科新臺
幣一千萬元以下罰金。


司法院資訊處製作；財團法人民間司法改革基金會備份。
